臺灣高等法院交通事件裁定　　　　　　　　　九十三年度交抗字第二四○號
　　抗告人即
　　異議人即
　　受處分人　甲○○
右抗告人因違反道路交通管理處罰條例案件，不服臺灣板橋地方法院中華民國九十三
年二月二十三日裁定（九十二年度交聲字第一七八六號），提起抗告，本院裁定如左
：
    主  文
抗告駁回。
    理  由
一、按汽車駕駛人，駕駛汽車肇事致人受傷或死亡，應即採取救護或其他必要措施，
    並向警察機關報告，不得駛離；違者吊扣其駕照三個月至六個月；逃逸者吊銷駕
    駛執，並終身不得考領駕駛執照，道路交通管理處罰條例第六十二條第一項、第
    六十七條第一項分別定有明文。
二、本件抗告人即異議人即受處分人甲○○，於民國九十二年六月八日凌晨二時二十
    分許，駕駛車號二Ｃ─五九八○號小客車，行經承德路與敦煌路口，準備上承德
    橋時，擦撞同向陳玲妃騎乘之車號ＤＩＯ─四四二號機車，陳玲妃受有右手肘挫
    鈍傷、右上肢多處擦傷之傷害。經台北市政府警察局大同分局交通分隊警員林貴
    煌擎單舉發。原處分機關審查結果認違規事實明確，依上揭法律規定裁處受處分
    人吊銷駕駛執照，並終生禁考。
三、受處分人抗告意旨略以：肇事時之第一時間，未發覺異樣，始駕車繼續前進，數
    秒後，發覺車後有異聲，即迴轉返回肇事地點，發現被害人及所騎乘之機車無恙
    ，故未下車察看而駛離，此係由於受處分人之誤判，並非故意。受處分人之行為
    ，僅屬道路交通管理處罰條例第六十二條第一項前段規定，離去現場，最多吊扣
    駕照三至六個月，而不該當同條例第一項後段逃逸規定。原處分機關裁罰吊扣駕
    照，並終生禁考，並不適法，且違反比例原則。況受處分人年僅二十六歲，吊銷
    駕照並終生禁考，將影響受處分人之權益云云。
四、經查：受處分人於右揭時、地駕車肇事逃逸之事實，經被害人陳玲妃於警詢時指
    訴綦詳（見原審卷第三十七頁至第三十八頁）。受處分人於警詢及原審審理時也
    坦承「我的自小客車左側後視鏡擦撞陳玲妃之機車右側，之後我從後視鏡看到陳
    玲妃倒在地上，所以我在承德橋上迴轉到肇事地點附近，當時我看到陳玲妃被兩
    三人扶起來，所以我又再迴轉上承德橋離開現場」、「我當時只從後視鏡看到陳
    玲妃倒在地上，不知道他有無受傷，之後我返回現場附近時，看到有人將陳玲妃
    扶起，所以我以為陳玲妃傷勢不嚴重或沒有受傷，才離開現場。我都沒有下車察
    看」、「我的左前照後鏡與ＤＩＯ─四四二號重型機車發生擦撞，我聽到擦撞的
    聲音，我就繼續往前開，我從後視鏡看到機車倒地，我就迴轉，我看到有四、五
    個年輕人在扶她起來」、「我一時緊張就再迴轉上承德橋開走了」、「我看到她
    時已經有人將她攙扶起來，她還能動，另一人在牽她的機車，我想有很多人照顧
    她，所以就沒有報警、叫救護車」等語（見原審卷第二十九頁、第三十頁、第四
    十九頁、第五十頁），相互所述之情節，均相符合。被害人因本件車禍受有前揭
    傷害，亦有新光吳火獅紀念醫院診斷證明書在卷可按。本件復有台北市○○○○
    ○道路交通事故調查報告表、台北市政府警察局大同分局交通分隊交通事故談話
    紀錄表、道路交通事故補充資料、道路交通事故調查報告表等在卷可稽（見原審
    卷第二十二頁至第二十七頁、第四十頁）。道路交通管理處罰條例第六十二條第
    一項之規定意旨，舉凡發生車禍而導致人員受傷或死亡者，駕駛人應即採取救護
    或其他必要措施，並向警察機關報告，不得駛離，其立法目的乃在保障用路人之
    生命安全，並科駕駛人有報告並協助就醫之義務，而不論該駕駛人就車禍之發生
    是否有責，一旦因車禍發生導致傷亡之情形，駕駛人即不得駛離。受處分人既於
    汽車行駛中與陳玲妃機車發生擦撞，並已發現陳玲妃人車倒地，有人攙扶陳玲妃
    ，即可預見其造成陳玲妃受傷，而仍未下車察看，未採取任何救護或其他必要措
    施，亦未向警察機關報告，反駕車駛離現場，自屬逃逸之行為，不得以陳玲妃已
    有人照顧為由解免其肇事逃逸責任。且被告另涉刑法第一百八十五條之四公共危
    險之肇事逃逸罪，因已與被害人和解，並繳付新台幣一萬元予財團法人中華民國
    兒童癌症基金會，檢察官予以緩起訴，有台灣士林地方法院檢察署九十二年度偵
    字第七六九三號緩起訴處分書在卷可參考（見原審卷第十五頁、第十六頁）。至
    受處分人爭執年紀尚輕，吊扣駕駛執照規定，影響其一生之權益及違反比例原則
    ，乃立法問題，非抗告程序所得救濟。原審法院因而駁回其異議，認事用法，均
    無不合。受處分人抗告意旨，仍執前詞，否認逃逸行為，抗告應予駁回。
五、據上論斷，應依道路交通管理案件處罰條例第八十九條、刑事訴訟法第四百十二
    條，裁定如主文。
中　　　華　　　民　　　國　　九十三　　年　　　四　　　月　　　七　　　日
                            臺灣高等法院交通法庭
                                審判長法  官　洪　政　雄
                                      法  官　鄧　振　球
                                      法  官　趙　功　恆
右正本證明與原本無異。
不得再抗告。
                                      書記官　孫　佩　琳
中　　　華　　　民　　　國　　九十三　　年　　　四　　　月　　　七　　　日
